臺灣高等法院花蓮分院刑事裁定　　　　110年度軍上訴字第3號
上　訴　人　臺灣花蓮地方檢察署檢察官
上　訴　人
即　被　告　邱柏齊
選任辯護人　湯文章律師
 
上列被告因違反貪污治罪條例案件，前經限制出境、出海，本院
裁定如下：
    主  文
邱柏齊自民國110年12月5日起限制出境、出海8月。
    理  由                                              
一、按「被告犯罪嫌疑重大，而有下列各款情形之一者，必要時
    檢察官或法官得逕行限制出境、出海。但所犯係最重本刑為
    拘役或專科罰金之案件，不得逕行限制之：一無一定之住、
    居所者。二有相當理由足認有逃亡之虞者。三有相當理由足
    認有湮滅、偽造、變造證據或勾串共犯或證人之虞者」、「
    偵查中檢察官聲請延長限制出境、出海，第一次不得逾4 月
    ，第二次不得逾2月，以延長2次為限。審判中限制出境、出
    海每次不得逾8 月，犯最重本刑為有期徒刑10年以下之罪者
    ，累計不得逾5 年；其餘之罪，累計不得逾10年」、「起訴
    或判決後案件繫屬法院或上訴審時，原限制出境、出海所餘
    期間未滿1月者，延長為1月。」、「前項起訴後繫屬法院之
    法定延長期間及偵查中所餘限制出境、出海之期間，算入審
    判中之期間」刑事訴訟法第93條之2第1項、第93條之3第2項
    、第5項、第6項分別定有明文。
二、經查：
  ㈠被告邱柏齊為現役軍人，前經檢察官以其涉犯侵占職務上持
    有之非公用私有財物罪嫌，而聲請羈押，並經原審法院裁定
    自民國110年1月15日起羈押2個月。檢察官偵查終結，於110
    年3月3日提起公訴並於同年月9 日移審後，原審法院以被告
    涉犯上開罪嫌重大，然坦承客觀事實，相關證人已具結作證
    ，審酌羈押對被告人身自由之拘束及本案訴訟進行等狀況，
    除命具保停止羈押、限制住居外，並以被告有刑事訴訟法第
    93條之2第1項之事由，而有限制出境、出海之必要，而於11
    0年3月9日諭知被告應限制出境、出海8月，並通知執行機關
    （原審卷第43頁、第71頁）。
  ㈡前開限制出境、出海期間原應於110年11月8日屆滿，惟原審
    法院判決後，被告及檢察官均不服提起上訴，於110年11月5
    日繫屬於本院（本院卷第5 頁），故被告出境、出海之限制
    依法延長1月至110年12月4日屆滿，合先敘明。
三、本院審酌被告否認前開犯罪，但坦承客觀事實，並有相關證
    人證述及書、物證等資料可資佐證，足認犯罪嫌疑重大。而
    被告不論係檢察官起訴犯貪污治罪條例第6條第1項第3 款之
    侵占職務上持有之非公用私有罪，或原審判決認定之陸海空
    軍刑法第76條第1項第2款、第2 項、貪污治罪條例第4條第1
    項第1款之現役軍人犯侵占公有財物罪，法定本刑分別為5年
    、10年以上有期徒刑。又原審判決雖以被告侵占金額新台幣
    （下同）84,000元非鉅且已實質匯還，而依刑法第59條酌減
    其刑，判處被告有期徒刑5年6月。但檢察官上訴則以：⑴貪
    污治罪條例第12條第1項已明定不法所得5萬元以下者，方得
    減輕其刑；⑵被告係因擔心東窗事發影響其工作，始匯還侵
    占金額，且於偵、審中均否認犯罪，並未提出諸如重大傷病
    或飢寒等急迫用錢之需，難認被告有何情堪憫恕之動機，而
    認原判決科刑不當。本案被告涉犯之罪，最輕本刑既為5 年
    或10年有期徒刑，衡諸趨吉避凶、脫免刑責、不甘受罰之基
    本人性，重罪常伴有逃亡之高度可能，如僅以責付、限制住
    居、增加具保金額等方式，均不足以排除被告出境後滯留不
    歸以規避刑責之可能，堪認被告有相當理由有逃亡之虞，而
    有刑事訴訟法第93條之2第1項第2款之事由。
四、被告及辯護人雖以被告目前從事水電工作，生活規律且工作
    穩定，並須協助與照護姑姑邱舜蘭，故無拋棄家屬逃亡之可
    能。惟訴訟進行具有浮動性，當事人心態及考量難免隨訴訟
    進行而變化，就司法實務經驗以觀，被告於偵、審程序均能
    遵期到庭，且尚有家人、工作，並有固定住居所情況下，仍
    因刑度不符合期待，而不乏有棄保潛逃出境，致案件無法續
    行或執行之案例。是被告有無逃亡之虞，與被告是否曾遵期
    到庭、有無固定住居所、生活規律、工作等無必然關係。又
    本案雖限制被告出境、出海，然其於我國領土範圍內仍有行
    動自由，不影響其日常生活、工作及照護家人義務，對人身
    自由拘束之程度相對輕微。反之，倘被告出境、出海，即可
    能在海外滯留、生活，難以確保將來審判程序進行及刑罰執
    行之目的。
五、是故，斟酌全案情節、被告犯行所生之危害、限制出境、出
    海對被告人身自由侵害之程度，及倘出境後未再返回接受審
    判或執行，將嚴重損害國家追訴犯罪之公共利益，認對被告
    為限制出境、出海之處分，並未逾越刑事訴訟法第93條之2
    第1項規定之必要性，核與比例原則無違。從而，為確保將
    來審判程序進行及刑罰執行之目的，並審酌人權保障與公共
    利益之均衡維護，認有對被告限制出境、出海之必要。爰依
    刑事訴訟法第93條之2第1項第2款、第93條之3第2項，裁定
    被告自110年12月5日起限制出境、出海8月。
六、本件執行機關為內政部移民署、海洋委員會海巡署偵防分署
    ，併予敘明。
中    華    民    國   110    年    11    月    22    日
                  刑事庭審判長法  官  林信旭
                              法  官  顏維助
                              法  官  劉雪惠  
以上正本證明與原本無異。
如不服本裁定，應於裁定送達後5日內向本院提出抗告狀。抗告
書狀，並應敘述抗告之理由。
因疫情而遲誤不變期間，得向法院聲請回復原狀。
中    華    民    國   110    年    11    月    22    日
                              書記官  林鈺明